臺北高等行政法院判決　　　　　　　　　　　　　　　九十年度簡字第七六五七號
　　原　　　告　高雄縣鳥松鄉農會
　　代　表　人　甲○○總幹事.
　　被　　　告　財政部
　　代　表　人　李庸三部長）.
右當事人間因銀行法事件，原告不服財政部中華民國八十九年六月五日台財訴第00
00000000號再訴願決定，提起行政訴訟，本院判決如左：
    主      文
原告之訴駁回。
訴訟費用由原告負擔。
　　事      實
一、事實概要：緣中央存款保險股份有限公司（以下簡稱中央存保公司）於八十七年
    八月三十一日派員對原告信用部實施一般業務檢查時，發現原告信用部對清償期
    屆滿六個月之逾期放款未轉列催收款項科目處理者，計孫幸吉等三十七筆金額新
    台幣（下同）一三五、九七○千元，與信用合作社農會信用部漁會信用部逾期放
    款、催收款及呆帳處理辦法第三條規定不符，係違反農會信用部業務管理辦法第
    九條第二項規定，乃移由被告依銀行法第一百三十二條規定，核處罰鍰三萬元。
    原告不服，循序提起訴願、再訴願，遞遭決定駁回，遂向本院提起行政訴訟。
二、兩造聲明：
　(一)原告聲明：（原告未為任何聲明）
　(二)被告聲明：駁回原告之訴。
三、兩造主張：
　(一)原告主張之理由：
    1.原告於八十七年九月上旬正準備對清償期屆滿六個月之逾期放款轉入催收款項
      時，適逢中央存款保險公司來檢查業務，已於該月（八十七年九月）九日轉入
      催收款項金額六九、三八五千元，及在該月十一日轉入催收款項金額一○二、
      五三八千元，合計轉入催收款項金額一七一、九二三千元，並不是沒有轉入催
      收款項科目處理。
    2.受經濟不景氣影響，原告之貸款戶繳納利息陸陸續續無法依約準時繳納，經催
      討後，客戶口頭答應繳息，到時卻沒來，致影響將逾期放款轉入催收款項時間
      ；或逾期貸款戶約定時間辦理洽延（分期償還本息），到時卻爽約，致在等候
      而延誤轉入催收款項時間。又金融受全球性景氣低迷，農會經營非常困難，原
      告請求准予免罰。
　(二)被告答辯之理由：
    1.按「農會辦理會員金融事業，應設立信用部，並視同銀行業務管理；其業務管理
      辦法，由行政院定之。」及「違反本法或中央主管機關或中央銀行依本法所為
      之規定者，除本法另有規定外，處新台幣三萬元以上六十萬元以下罰鍰。」、
      「依其他法律設立之銀行或其他金融機構，除各該法律另有規定者外，適用本
      法之規定。前項其他金融機構之管理辦法，由行政院定之。」，分別為農會法
      第五條第三項及銀行法第一百三十二條、第一百三十九條所明定。次按「本辦
      法依農會法第五條第三項及銀行法第一百三十九條第二項規定訂定之。」、「
      農會信用部逾期放款、催收款之清理及呆帳之轉銷，應依照省（市）目的事業
      主管機關之規定辦理。」、「本辦法所稱催收款，係指經轉入催收款項科目之
      各項放款及其他授信款項。凡逾期放款應於清償期屆滿六個月內轉入催收款項
      。」，亦分別為農會信用部業務管理辦法第一條、第九條第二項及信用合作社
      農會信用部漁會信用部逾期放款、催收款及呆帳處理辦法第三條所規定。違反
      者，依行為時銀行法第一百三十二條及第一百三十三條規定，處新台幣三萬元
      以上六十萬元以下罰鍰。本件原告經中央存保公司檢查（基準日：八十七年八
      月三十一日）發現有對清償期已屆滿六個月，未轉入催收款項科目處理者，計
      孫幸吉等三十七筆金額一三五、九七○千元，有檢查報告附卷可稽，違反前開
      規定，經核洵無違誤。
    2.原告訴稱其於八十七年九月上旬正準備對清償期屆滿六個月之逾期放款轉入催
      收款項時，適逢中央存款保險公司來檢查業務，已於該月（八十七年九月）九
      日轉入催收款項金額六九、三八五千元，及在該月十一日轉入催收款項金額一
      ○二、五三八千元，合計轉入催收款項金額一七一、九二三千元，並不是沒有
      轉入催收款項科目處理，及因貸款戶爽約致遲延辦理轉入催收款時間。惟查其
      轉入催收款日期係在金融檢查（基準日：八十七年八月三十一日）之後，事後
      之改善行為尚不得作為請求免罰之依據，其違規事實既已存在，自應予以處罰
      。
　　理      由
一、按「農會辦理會員金融事業，應設立信用部，並視同銀行業務管理；其業務管理
    辦法，由行政院定之。」及「違反本法或中央主管機關或中央銀行依本法所為之
    規定者，除本法另有規定外，處新台幣三萬元以上六十萬元以下罰鍰。」、「依
    其他法律設立之銀行或其他金融機構，除各該法律另有規定者外，適用本法之規
    定。前項其他金融機構之管理辦法，由行政院定之。」，農會法第五條第三項及
    銀行法第一百三十二條、第一百三十九條分別定有明文。次按「本辦法依農會法
    第五條第三項及銀行法第一百三十九條第二項規定訂定之。」、「農會信用部逾
    期放款、催收款之清理及呆帳之轉銷，應依照省（市）目的事業主管機關之規定
    辦理。」、「本辦法所稱催收款，係指經轉入催收款項科目之各項放款及其他授
    信款項。凡逾期放款應於清償期屆滿六個月內轉入催收款項。」，亦分別為農會
    信用部業務管理辦法第一條、第九條第二項及信用合作社農會信用部漁會信用部
    逾期放款、催收款及呆帳處理辦法第三條所規定。
二、本件中央存保公司於八十七年八月三十一日派員對原告信用部實施一般業務檢查
    時，發現原告信用部對清償期屆滿六個月之逾期放款未轉列催收款項科目處理者
    ，計孫幸吉等三十七筆金額共一三五、九七○千元，與信用合作社農會信用部漁
    會信用部逾期放款、催收款及呆帳處理辦法第三條規定不符等情，有檢查報告影
    本一份附於原處分卷可稽，並為原告所不爭，是原告有違反農會信用部業務管理
    辦法第九條第二項規定之事實，堪以確定，故被告據以處罰，尚非無憑。原告所
    稱貸款戶無法依約準時繳納利息及逾期貸款戶辦理洽延爽約等節縱係屬實，亦無
    解於其違章之成立。況原告轉入催收款日期係在本件金融檢查（基準日八十七年
    八月三十一日）之後，其事後之改善行為亦不得資為免罰之依據。本件被告所為
    裁處罰鍰之處分，揆諸首揭法條規定，並無違誤，一再訴願決定予以維持，亦無
    不合，原告起訴意旨難認為有理由，自應予以駁回。另本件依卷內資料，事證已
    臻明確，爰不經言詞辯論為之，併此敘明。
據上論結，本件原告之訴為無理由，爰依行政訴訟法第二百三十六條、第一百九十五
條第一項後段、第九十八條第三項前段，判決如主文。
中　　華　　民　　國　　　九十一　　年　　　五　　　　月　　三十一　　　日
                    　　　　　　 臺北高等行政法院  第一庭
                                　　　　　　　　　 法  官　林育如
右為正本係照原本作成。
本件以訴訟事件所涉及之法律見解具有原則性者為限，始得於本判決送達後二十日內
向本院提出上訴狀（須按他造人數附繕本），並經最高行政法院許可後方得上訴。
中　　華　　民　　國　　　九十一　　年　　　六　　　　月　　　三　　　　日
            　　　　　　　　　　　　　　    　     書記官　林如冰
